【裁判字號】    95,訴,1753
【裁判日期】    951130
【裁判案由】    殺人未遂等
【裁判全文】
臺灣桃園地方法院刑事判決              95年度訴字第1753號
公  訴  人  台灣桃園地方法院檢察署檢察官
被      告  丙○○
                    （現於臺灣桃園看守所羈押中）
指定辯護人  本院公設辯護人彭詩雯
上列被告因殺人未遂等案件，經檢察官提起公訴（95年度偵字第
14240 號），本院判決如下：
    主  文
許志嵐共同私行拘禁，累犯，處有期徒刑壹年拾月，扣案菜刀壹
把及未扣案菜刀壹把均沒收。
    事  實
一、許志嵐前於民國九十三年間因犯竊盜罪，經台灣台南地方法
    院於九十三年十月二十一日以九十三年度簡字第一八０二號
    簡易判決判處有期徒刑四月，並於同年十一月二十六日確定
    後移送執行，嗣於九十四年十二月六日執行完畢翌日出監，
    猶不知所悔改。
二、丙○○與余佩珊原係男女朋友關係，因故發生爭吵後，余佩
    珊即避不見面，致使丙○○遍尋不著，心生不滿，遂夥同其
    兄乙○○（俟通緝到案後再行審結）於九十五年六月十九日
    上午七時許，前往某雜貨店購買二把客觀上得為兇器之菜刀
    後，渠二人即基於共同無故侵入他人住宅之犯意聯絡，由乙○○攀爬踰越大門氣窗進入後再開門讓丙○○進屋之方式，
    攜帶上開菜刀侵入余佩珊之妹甲○○位在桃園縣中壢市○○
    路○段八十六巷六十六之十五號住處內，並躲藏在該處二樓
    甲○○之房間廁所內，俟於同日上午七時四十分許，甲○○
    從其母親房間欲進入其房間梳洗，甫進房間，驚見丙○○、
    乙○○二人自浴室走出，旋轉身離開，卻遭丙○○拉回並手
    持菜刀脅迫其說出余佩姍之聯絡方式，甲○○以不知道為由
    回絕，丙○○、乙○○共同基於私行拘禁甲○○以剝奪其行
    動自由之犯意聯絡，先由丙○○喝令甲○○交出其車鑰匙，
    繼之持渠等預先購得之菜刀強押甲○○下樓，並以現場存有
    之膠帶捆綁甲○○之雙手，及矇住其雙眼及嘴巴，以達到控
    制甲○○行動自由之目的，繼之將甲○○強押上甲○○所有
    之車牌號碼二七九一─ＮＴ號自用小客車後座，由丙○○開
    車、乙○○在後座負責監控甲○○，駛往渠等事前覓得位在
    桃園縣楊梅鎮○○路○段一四七巷六弄三十八號廢棄空屋，
    喝令甲○○進入該廢棄空屋二樓房間後，丙○○及乙○○旋
    以現場廢棄紙箱、紙板遮掩窗戶，以免遭他人發現，用此方
    式拘禁余珮妮。期間，丙○○有替甲○○解開綑綁於雙手及
    雙眼、嘴巴上黏貼之膠帶，並向甲○○探尋余佩珊之連絡電
    話，甲○○佯稱不知情但可以打電話詢問，此時乙○○方將
    甲○○所有之ＰＡＮＴＥＣＨ牌行動電話交付給丙○○，由
    丙○○轉交給甲○○，要求甲○○撥打電話詢問家人，甲○○迫於無奈遂假意撥電話向家人詢問，之後再將余佩珊使用
    之行動電話門號告知丙○○，丙○○即以自己所持用之行動
    電話撥電話給余佩珊，惟遭余佩珊拒絕接聽，丙○○誤認甲○○故意提供錯誤電話，為能取得余佩珊之聯絡電話，遂與
    乙○○謀議燒炭逼使甲○○提供余佩珊之聯絡方式，而丙○○及乙○○明知在通風不良的空間或室內燃燒木炭，極易導
    致碳氫化合物不完全燃燒，產生無色無味的有毐一氧化碳氣
    體，若經吸入人體將會造成中毐而發生傷害結果之可能，仍
    共同基於縱使發生上開結果亦不違背其二人本意之不確定故
    意犯意聯絡，由丙○○以空屋內現有之舊電線綑綁甲○○雙
    手、以眼罩矇住其雙眼並以膠帶矇住嘴巴，將之帶往二樓小
    房間內，乙○○則至空屋一樓搬取原置於該處之火爐及木炭
    到二樓房間，惟在乙○○與丙○○正準備燒炭工具時，余佩
    珊又主動傳簡訊予丙○○，遂兩人暫緩燒炭動作，後因許志
    嵐與余佩珊在傳簡訊過程發生不愉快，竟與乙○○依約定計
    畫，於同日晚間約二十二時許，由丙○○授意乙○○點燃火
    爐內之木炭，並將該房門關上後三人躺臥在房間內，木炭燃
    燒消耗房間有限氧氣，產生一氧化碳氣體，欲以此方式報復
    余佩珊，致使甲○○受有輕微一氧化碳中毒之傷害。約莫過
    一小時後，丙○○因無法忍受房間內悶熱、煙霧而離去，並
    將該房門開啟，嗣乙○○清醒亦自行離去，至此甲○○始回
    復行動自由。迄至翌日天亮後，甲○○方步行外出向家人求
    援，警方獲報後依甲○○指述到上址廢棄空屋尋獲綑綁甲○○所用之黃色膠帶、舊電線、火爐及木炭，並於空屋附近尋
    獲前開自用小客車且於車上扣得丙○○所有、供犯罪所用之
    菜刀一把，循線查悉上情。
三、案經甲○○告訴及桃園縣政府警察局中壢分局報告台灣桃園
    地方法院檢察署檢察官偵查起訴。
    理  由
一、證據能力方面：
    (一)按被告以外之人於審判外之言詞或書面陳述，除法律有規
      定者外，不得作為證據，刑事訴訟法第一百五十九條第一
      項固定有明文。然被告以外之人於偵查中向檢察官所為之
      陳述，除顯有不可信之情況外，得為證據；被告以外之人
      於審判外之陳述，雖不符同法第一百五十九條之一至之四
      之規定，而經當事人於審判程序同意作為證據，法院審酌
      該言詞陳述或書面陳述作成時之情況，認為適當者，亦得
      為證據；又當事人、代理人或辯護人於法院調查證據時，
      知有第一百五十九條第一項不得為證據之情形，而未於言
      詞辯論終結前聲明異議者，視為有前項之同意，同法第一
      百五十九條之一第二項、第一百五十九條之五亦分別定有
      明文。而刑事訴訟法第一百五十九條之五的立法意旨在於
      傳聞證據未經當事人之反對詰問予以核實，原則上先予排
      除。惟若當事人已放棄反對詰問權，於審判程序中表明同
      意該等傳聞證據可作為證據；或於言詞辯論終結前未聲明
      異議，基於尊重當事人對傳聞證據之處分權，及證據資料
      愈豐富，愈有助於真實發見之理念，上開傳聞證據亦均得
      資為證據。
    (二)經查，本件關於證人甲○○、余添財、余佩珊等人於警詢
      及檢察官偵查中所為之陳述，固均係被告以外之人於審判
      外所為之言詞陳述，然其中證人甲○○、余添財、余佩珊
      於檢察官偵查中，經檢察官諭知證人有具結之義務及偽證
      之處罰並命朗讀結文具結擔保其證言之真實性後，以證人
      身分，於檢察官面前完整、連續陳述其親身經歷，且查無
      違法取證之瑕疵存在，應無顯不可信之情形，引用上開證
      人於檢察官面前所為陳述作為證據應屬適當，依刑事訴訟
      法第一百五十九條之一第二項之規定，自均得為證據。至
      證人甲○○、余添財於警詢中所為陳述，被告及其指定辯
      護人於本院行準備程序中已表示對上開證據之證據能力不
      爭執（見本院九十五年九月二十日準備程序筆錄），且經
      本院於最後審理期日就上開警詢筆錄逐一提示並告以要旨
      ，被告及其辯護人就此部分證據之證據能力亦均未聲明異
      議，本院審酌上開證人甲○○、余添財僅為本件被害人，
      親身經歷見聞本案案發經過之全貌，其證詞對認定犯罪事
      實之存否有其必要性，且本院言詞陳述作成時之情況，並
      無違法取供情形或其他程序上之瑕疵，引用渠等警詢中之
      陳述作為證據應屬適當認為以之為證據尚屬適當，依刑事
      訴訟法第一百五十九條之五之規定，即具證據能力，合先
      敘明。
    (三)而卷附之空屋現場照片，係以機械之方式所留存之影像，
      並非依憑人之記憶再加以轉述而得，而扣案之菜刀一把、
      舊電線、膠帶及火爐等物，則係經偵辦員警依法定程序合
      法扣得，均非屬供述證據而無傳聞法則之適用，且與本案
      具有關聯性，當有證據能力，均合先敘明。
二、訊據被告許志嵐對其於上揭時間，夥同其兄乙○○共同持扣
    案之菜刀侵入告訴人甲○○位於桃園縣中壢市○○路○段八
    十六巷六六之十五號住處二樓房間，並持刀挾持甲○○至位
    於桃園縣楊梅鎮○○路○段一四七巷六弄三十八號空屋，要
    求甲○○提供余佩珊之行動電話號碼，嗣與余佩珊互傳簡訊
    過程與之發生爭執，遂依照原訂計畫，以燒炭之方式報復余
    佩珊等情節均坦承不諱，並經證人甲○○迭於警詢、偵訊及
    本院審理時證述情節明確（見偵卷第十九頁至第二十六頁、
    第七十三頁至第七十七頁，本院九十五年十一月十六日審理
    筆錄），且有木炭、火爐、菜刀（其上留有丙○○指紋，此
    有內政部警政署行使警察局刑紋字第０九五０一二一二四八
    號鑑驗書附卷可參）、舊電線及膠帶等物扣案可資佐證，是
    可認被告許志嵐此部分自白核與事實相符，應堪採信。至被
    告許志嵐雖辯稱：當時只是想嚇嚇甲○○、報復余佩珊，沒
    有要殺害她或是傷害她的意思云云。然查：
    (一)按刑法第十三條第一項明定：行為人對於構成犯罪之事實
      ，明知並有意使其發生者為故意；同條第二項明定：行為
      人對於構成犯罪之事實，預見其發生而其發生並不違背其
      本意者，以故意論。前者學理上謂為意欲主義，後者謂為
      容任主義，但不論其為「明知」或「預見」，皆為故意犯
      主觀上之認識，只是程度強弱有別，行為人有此認識進而
      有「使其發生」或「任其發生」之意，則形成犯意，前者
      為確定故意、直接故意，後者為不確定故意、間接故意，
      但不論其為確定故意或不確定故意，其「明知」或「預見
      」乃在犯意決定之前，至於犯罪行為後結果之發生或未發
      生，則屬因果關係問題，因常受有物理作用之支配，非必
      可由行為人「使其發生」或「任其發生」，故犯意之認識
      與犯罪之結果為截然不同之概念，不容混淆（最高法院九
      十年度台上字第七九六四號判決意旨參照）。
    (二)查被告丙○○與乙○○將證人甲○○雙手綑綁、矇住雙眼
      及嘴巴後，拘禁在系爭空屋二樓房間，點燃火爐內之木炭
      後關起房門，致使房間內充滿一氧化碳氣體，致使甲○○
      受有輕微一氧化碳中毒之傷害等情，為被告丙○○所自承
      ，復據證人甲○○證述甚詳，且有壢新醫院診斷證明書一
      紙附卷可稽，此部分事實應堪認定。而在通風不良的空間
      或室內燃燒木炭，極易導致碳氫化合物不完全燃燒，產生
      無色無味的有毐一氧化碳氣體，若經吸入人體，將會對人
      身體健康產生影響，甚或造成中毐而發生傷害結果之可能
      ，被告及乙○○行為時均係年滿二十歲、智慮成熟之成年
      人，對此當有所預見，而被告丙○○亦自承：並沒有任何
      基礎可讓自己確信不會發生一氧化碳中毒等語（見本院九
      十五年十一月十六日審理筆錄），是以被告及乙○○二人
      雖無殺害證人甲○○之意（詳如後述），然主觀上應皆對
      其等於密閉空間內燃燒木炭可能會造成證人甲○○身體健
      康受到傷害等情有所認識，然渠等仍執意為之，縱因之使
      甲○○發生傷害結果亦在所不惜，顯見導致甲○○受有輕
      微一氧化碳中毒之結果並不違背被告丙○○及乙○○之本
      意，是可認被告丙○○及乙○○就於不通風之房間內點燃
      木炭燃燒之行為，具有不確定之傷害故意及行為分擔，而
      因渠等燃燒木炭之行為，造成甲○○受有一氧化碳中毒之
      傷害，兩者間具有因果關係，是被告丙○○所辯並無傷害
      故意云云，自無可採。
    (三)又按殺人與傷害人致死之區別，應以有無殺意為斷，其受
      傷之多寡，及是否為致命部位，有時雖可藉為認定有無殺
      意之心證，究不能據為絕對標準（最高法院十八年上字第
      一三０號參照）。經查，本件係起因被告丙○○為取得證
      人甲○○之姊余佩珊的聯絡方式，被告丙○○或乙○○，
      與證人甲○○間並無任何恩怨，此為被告丙○○供陳在卷
      ，而證人甲○○亦於偵訊中證稱：丙○○他們並未說過要
      過要一起死或是要殺掉其，也沒有說要向家人要錢，只是
      想知道余珮珊在哪裡等語（見偵卷第七十七頁），是以被
      告丙○○與乙○○不過是因丙○○與余佩珊間之感情糾紛
      而私行拘禁證人甲○○，渠等與被害人甲○○間並無任何
      必致其於死之深仇大恨，後因被告丙○○與余佩珊於收發
      簡訊過程中不愉快，因此心生不悅，始為此傷害之舉動，
      或屬人情之常，究不能憑此認定被告主觀上即有非致證人
      甲○○於死不可之殺人犯意。再者，證人甲○○於本院審
      理時進一步證稱：被帶到空屋後，丙○○他們就用紙箱將
      窗戶擋住，期間其手腳沒有一直被綑綁，眼睛也沒有矇住
      ，要燒木炭前丙○○才將其雙手綑綁，後來燃燒木炭時，
      被告也沒有刻意將房間門及窗戶密封縫隙塞住，有感覺到
      風從一樓吹過來，且當時三個人都躺在房間裡面，過一陣
      子其睡著就沒感覺等語（見本院九十五年十一月十六日審
      理筆錄），是以客觀上，被告丙○○與乙○○雖係在房間
      門窗關閉之狀態下點燃木炭，但並未刻意塞住門窗縫隙，
      使之呈現密閉空間狀態，亦未獨留證人甲○○一人在房間
      內，若被告有殺人之意，大可將門、窗縫隙塞住後獨留雙
      手已遭捆綁之余姵妮即可，何須冒著吸進一氧化碳之危險
      ，陪同證人甲○○待在房內？況且，被告二人已先行購得
      菜刀二把，若渠等有殺害甲○○之意，在甲○○因身體疲
      累及吸入一氧化碳而昏睡之際，當有充裕時間可以其所持
      之菜刀利刃，直接砍殺甲○○身體要害，或是獨留甲○○
      在密閉房間繼續燃燒木炭，以達殺人之目的，惟被告丙○○於清醒後即自行離去且將房門開啟，並未進一步再對被
      害人甲○○為其他攻擊行為，顯見被告並無致被害人甲○○於死之犯罪故意。
    (四)綜上所述，被告丙○○確有於上開時、地，夥同尚未到案
      之乙○○共同私行拘禁證人甲○○，並以燃燒木炭之方式
      致使證人甲○○受有輕微一氧化碳中毒傷害等事實，已經
      證明，被告辯稱並無傷害故意云云，要屬卸責之詞，並不
      足採。從而，本件事證業臻明確，被告犯行已經證明，應
      依法論科。
三、查被告許志嵐行為後，刑法及刑法施行法部分條文業經修正
    公布，並均於九十五年七月一日施行。修正後刑法第二條第
    一項之規定，係規範行為後法律變更所生新舊法律比較適用
    之準據法，於修正後刑法施行後，應適用修正後刑法第二條
    第一項規定之「從舊從輕」之原則為比較；修正後刑法第二
    條第二項，則為同條第一項之特別規定，於修正後刑法施行
    後，關於非拘束人身自由之保安處分，應依修正後刑法第二
    條第二項之規定，適用裁判時之法律。又修正後刑法第三十
    五條，乃刑之重輕之法定次序與標準，應適用裁判時之修正
    後刑法第三十五條之規定。修正後刑法第二條第一項係採「
    從舊從輕」原則，適用最有利於行為人之法律。既曰法律，
    自較刑之範圍為廣；除法律有特別規定者（如修正後刑法第
    二條第二項非拘束人身自由之保安處分適用裁判時法，修正
    後刑法施行法第九條之三規定之情形），應依其規定；或事
    關執行之緩刑之宣告，或犯罪在刑法修正施行前，自首在刑
    法施行後之自首部分，或程序之規定（程序從新，如刑法第
    四十條沒收宣告之程序規定），應適用裁判時之修正後刑法
    之規定外；依修正後刑法第二條第一項比較時，應就「罪、
    刑」有關之共犯、未遂犯、連續犯、牽連犯、結合犯以及累
    犯加重、自首減輕暨其他法定加減原因（如身分加減）與加
    減例等一切情形，綜其全部之結果而為比較後，予以整體適
    用，不能割裂而分別適用有利益之條文。關於易科罰金之折
    算標準、易服勞役之折算標準及期限、罰金與死刑是否併予
    執行、多數有期徒刑定應執行之刑時之最高刑期之限制等之
    修正，事涉行為人易刑折算標準金額之多寡與期限之長短及
    定執行刑時能否就罰金刑併予執行或有期徒刑定應執行之刑
    時最高度之限制，亦均屬依修正後刑法第二條第一項所應比
    較適用法律之範圍。拘束人身自由之保安處分，並非屬修正
    後刑法第二條第二項規定應適用裁判時法之範圍，除有特別
    規定者外，亦屬應依修正後刑法第二條第一項比較適用之法
    律；從刑附屬於主刑，除法律有特別規定者外，依主刑所適
    用之法律（以上參考最高法院九十五年五月二十三日刑事庭
    第八次會議決議及最高法院二十四年上字第四六三四號、二
    十四年上字第五二九二號、二十七年上字第二六一五號判例
    ）。其次，法律有變更而須為新、舊法之比較以定其適用之
    目的，厥唯保障行為人之既有法律地位不致因法律之修正而
    惡化或受到更不利益之結果並兼謀行為人之利益，此為最高
    之價值，非必斤斤於法律體系適用之完整性，況或基於法規
    之性質，如程序性之法律、事涉執行之緩刑規定，依法理係
    均應適用新法，或因法律另有規定，如修正後刑法第二條第
    二項規定「非拘束人身自由之保安處分係適用裁判時之法律
    」，修正後刑法施行法第三條之一第二項規定「於九十四年
    一月七日刑法修正施行前犯併合處罰數罪中之一罪，且該數
    罪均符合第四十一條第一項得易科罰金之規定者，適用九十
    年一月四日修正之刑法第四十一條第二項規定」，即有此情
    形係一律適用行為時法之舊法，由是可見遇有法律修正而須
    選擇適用新法或舊法時，應依法規之性質或視法律之規定各
    自決之，不受其他法規如何適用之羈絆，在選法適用時，本
    即寓有可據個別之特性而割裂分別適用新法或舊法之容許性
    ，縱令須為利、弊之比較以定如何適用之法規亦無不同，至
    數項經修正之法律須整體比較以同其新、舊法之適用俾維持
    法律體系之完整性，核係各該法律在適用上因具「依附及相
    互關聯」之特性使然，非屬新、舊法應比較利、弊藉資保障
    行為人之既有法律地位兼謀其利益之立法意旨所必然。準此
    以解，就「罪、刑」有關之規定諸如共犯、未遂犯、連續犯
    、牽連犯、結合犯以及累犯加重、自首減輕暨其他法定加減
    原因（如身分加減）與加減例等一切情形，應綜其全部之結
    果而為比較後，予以整體適用，不能割裂而分別適用有利益
    之條文，固如前述，惟究其緣由，實係著眼於因各該規定皆
    涉及犯罪之態樣、階段、罪數、法定刑得或應否加、減暨加
    減之幅度，並進而影響法定刑或處斷刑之範圍，換言之，各
    該「罪、刑」之規定須經綜合考量整體適用後，方能據以限
    定法定刑或處斷刑之範圍，嗣始得於該範圍內為一定刑之宣
    告，易詞以言，個別宣告刑雖屬單一之結論，然實係經綜合
    考量整體適用各相關「罪、刑」規定之所得，因之，宣告刑
    所據以決定之各相關「罪、刑」規定，顯具適用上之「依附
    及相互關聯」之特性，自須同其新、舊法之適用，第查，「
    易刑」或「定執行刑」係規範宣告刑得或應如何執行之法律
    ，核屬為刑之宣告後始生應否適用問題之規定，非屬宣告刑
    所據以決定因而須先行確定如何適用新、舊之法規，依其性
    質，在未為刑之宣告前亦無可能確定應否適用而預先選定須
    適用新或舊法，復無此必要，不寧唯是，該規定所涵攝之「
    小前提」係「宣告刑」，猶與「罪、刑」規定涵攝之「小前
    提」為「歷史社會事實」迥異，職是，「易刑」及「定執行
    刑」之規定，不論涵攝之「小前提」、決定應否適用之階段
    及適用後所得之法律效果，與「罪、刑」之規定皆不相侔，
    與之顯不具適用上之「依附及相互關聯」之特性，依前述，
    要毋須與「罪、刑」之規定同其新、舊法之適用，自得秉其
    本身之性質而各據應涵攝之「小前提」為新、舊、利、弊之
    比較後個別定其法律之適用，尤應敘明。茲首就與本案有關
    且於為刑之宣告前須先行及連帶確定應如何適用之法律修正
    情形列述如下：
    (一)與罪、刑有關且須依修正後刑法第二條第一項規定為利、
      弊之比較以定如何適用之法律變更部分：
      (1)刑法第二十八條原規定：「二人以上共同實施犯罪之行
        為者，皆為正犯。」，後修正為：「二人以上共同實行
        犯罪之行為者，皆為正犯。」，揆諸本條之修正理由係
        為釐清陰謀共同正犯、預備共同正犯、共謀共同正犯是
        否合乎本條規定之正犯要件，亦即修正後之共同正犯，
        限縮在「實行」概念下之共同參與行為，始成立共同正
        犯而已。
      (2)修正前刑法第三十三條第五款規定「罰金：（銀元）一
        元以上。」，復依罰金罰鍰提高標準條例第一條前段規
        定提高為十倍，折算新台幣為三十元；修正後刑法第三
        十三條第五款規定「罰金：新臺幣一千元以上，以百元
        計算之。」；次查，刑法分則各條文所定之罰金刑，其
        幣別原為「銀元」，又倘非屬七十二年六月二十六日至
        九十四年一月七日間新增或修正之條文，所定罰金數額
        並依罰金罰鍰提高標準條例第一條前段規定提高為十倍
        ，惟依九十五年六月十四日修正公布、同年七月一日施
        行之中華民國刑法施行法第一條之一：「中華民國九十
        四年一月七日刑法修正施行後，刑法分則編所定罰金之
        貨幣單位為新臺幣。九十四年一月七日刑法修正時，刑
        法分則編未修正之條文定有罰金者，自九十四年一月七
        日刑法修正施行後，就其所定數額提高為三十倍。但七
        十二年六月二十六日至九十四年一月七日新增或修正之
        條文，就其所定數額提高為三倍。」，現行刑法中，有
        關於罰金刑之計算單位及其最低度刑之規定已有修正，
        自屬法律變更。
      (3)修正前刑法第五十五條規定「犯一罪而其方法或結果行
        為犯他罪名者，從一重處斷。」，此即學理上所稱之「
        牽連犯」，然修正後已將之刪除，即改採一罪一罰之原
        則。
      (4)累犯部分，修正前刑法第四十七條規定「受有期徒刑之
        執行完畢，或受無期徒刑或有期徒刑一部之執行而赦免
        後，五年以內再犯有期徒刑以上之罪者，為累犯，加重
        本刑至二分之一」，九十五年七月一日施行之修正後刑
        法第四十七條第一項則規定「受徒刑之執行完畢，或一
        部之執行而赦免後，五年以內故意再犯有期徒刑以上之
        罪者，為累犯，加重本刑至二分之一」，換言之，依修
        正後之刑法，僅「故意犯」始有累犯之適用。
      (5)就罰金刑之加減例，修正前刑法第六十八條規定「拘役
        或罰金加減者，僅加減其最高度」，修正後刑法第六十
        七條則規定「有期徒刑或罰金加減者，其最高度及最低
        度同加減之」，並刪除第六十八條有關罰金刑加減之規
        定，進言之，經修正後，罰金之最低度刑亦在加減之列
        。
      (6)就本案被告丙○○所涉刑法第三百零六條無故侵入住宅
        罪、第三百零二條第一項之私行拘禁罪、第二百七十七
        條第一項普通傷害罪，其法定刑分別為一年以下有期徒
        刑、拘役或（銀元）三百元以下罰金、五年以下有期徒
        刑、拘役或（銀元）三百元以下罰金、三年以下有期徒
        刑、拘役或（銀元）一千元以下罰金，且於制定後皆未
        經修正。則依被告行為時之刑法規定，被告與乙○○共
        同為上開三罪，為共同正犯，得依牽連犯之規定，從一
        重之私行拘禁罪處斷，且因被告丙○○前有如犯罪事實
        欄一所載之前案犯罪紀錄及執行情形（有臺灣高等法院
        被告前案紀錄表一份在卷可稽），五年內再犯本件有期
        徒刑之罪，為累犯，應依修正前刑法第四十七條規定加
        重其刑，惟罰金刑部分僅需加重其最高度部分，據此，
        最重可宣告有期徒刑七年六月。但如依裁判時法規定，
        被告與乙○○共同實行上開無故侵入住宅、私行拘禁、
        傷害等犯罪行為，固為共同正犯，然三行為應各別論罪
        、併合處罰，且因被告丙○○前有如犯罪事實欄一所載
        之前案犯罪紀錄及執行情形（有臺灣高等法院被告前案
        紀錄表一份在卷可稽），五年內故意再犯本件有期徒刑
        之罪，為累犯，應依刑法第四十七條第一項規定加重其
        刑，且罰金刑最高度及最低度需同時加減，因之可宣告
        最重刑度分別為有期徒刑一年六月、有期徒刑七年六月
        、有期徒刑四年六月，再併合處罰之。準此，經本院整
        體綜合比較適用修正前後之罪、刑相關規定，認被告行
        為後之刑法修正條文非較有利於被告，故依刑法第二條
        第一項前段規定，應整體適用修正前之刑法有關規定，
        先予說明。
    (二)毋須依修正後刑法第二條第一項規定為利、弊之比較以定
      如何適用之法律修正部分：
      (1)刑法第三十八條有關沒收之規定亦經修正，惟沒收為從
        刑，如前述，從刑附屬於主刑，除法律有特別規定者外
        ，依主刑所適用之法律。查本件主刑部分即宣告刑所據
        以決定之罪、刑法律既適用修正之舊法（業如前述），
        是以沒收部分自應從之。
      (2)至於新修正刑法第五十七條關於科刑時應審酌之事項，
        其中修正後刑法第五十七條第七款「犯罪行為人與被害
        人之關係」，係將修正前同法第八款「犯人與被害人『
        平日』之關係」之「平日」一語刪除，擴大犯罪行為人
        與被害人在犯罪行為上之關係，亦屬科刑時應予考慮之
        標準，修正後同法第八款並增列「犯罪行為人違反義務
        之程度」，此均屬法院就刑之裁量審認標準之明文化，
        非屬法律之變更（最高法院九十五年五月二十三日第八
        次刑庭會議決議亦同此意旨），自無需依修正後刑法第
        二條第一項規定為利弊之比較，應逕適用修正後之法律
        ，先予敘明。
四、按刑法第三百零二條之妨害自由罪，係妨害他人自由之概括
    的規定，故行為人具有一定目的，以非法方法剝奪人之行動
    自由者，除法律別有處罰較重之規定（例如略誘及擄人勒贖
    等罪），應適用各該規定處斷外，如以使人行無義務之事，
    或妨害人行使權利為目的，而其強暴脅迫復已達於剝奪人行
    動自由之程度，即祇成立本罪，不應再依同法第三百零四條
    論處，誠以此項使人行無義務之事，或妨害人行使權利之低
    度行為，應為剝奪人行動自由之高度行為所吸收（最高法院
    二十九年上字第二三五九號判例意旨參照）；復按刑法第三
    百零二條之妨害自由罪，原包括私禁及以其他非法方法剝奪
    人之行動自由而言，所謂非法方法，當包括強暴脅迫等情事
    在內，自屬包含於妨害行動自由之同一意念之中，縱其所為
    ，合於刑法第三百零五條恐嚇危害安全之情形，仍應視為剝
    奪行動自由之部分行為，非低度之恐嚇危害安全罪，為高度
    之剝奪行動自由罪所吸收（最高法院七十四年臺上字第三四
    ０四號判例意旨參照）。核被告丙○○所為，係犯刑法第三
    百零六條第一項無故侵入住宅罪、第三百零二條第一項私行
    拘禁罪及第二百七十七條第一項之普通傷害罪，公訴意旨雖
    認被告丙○○燒炭部分之所為係犯刑法第二百七十一條第一
    項、第二項之殺人未遂罪嫌，惟被告係以傷害之不確定故意
    為之，所為亦僅造成被害人甲○○身體之傷害，已如上述，
    故檢察官就此論罪應有誤會，起訴法條應予變更。而被告與
    乙○○就上開三罪，具有犯意聯絡及行為分擔，為共同正犯
    。又被告所犯無故侵入住宅、私行拘禁及傷害行為間，具有
    方法、目的之牽連關係，為修正前刑法規定之牽連犯，應依
    修正前刑法第五十五條規定從一重論以私行拘禁罪。另因被
    告前有如犯罪事實欄一所述之前案犯罪紀錄及執行情形，此
    有臺灣高等法院被告全國前案紀錄表一份在卷可稽，其於五
    年以內再故意犯本件有期徒刑以上之罪，構成累犯，並依修
    正前刑法第四十七條規定加重其刑，且依修正前刑法第六十
    七條、第六十八條規定就有期徒刑之最高及最低部分同時加
    重，而拘役、罰金刑部分則僅加重最高度。爰審酌被告丙○○僅因與余佩珊有感情糾紛，又無從與余佩珊取得聯繫，竟
    恣意以剝奪第三人甲○○行動自由，並將之私行拘禁在空屋
    內等暴力手段，企圖以此與余佩珊取得聯繫，其後更因與余
    佩珊聯繫過程中產生不愉快，即在空屋房間內燃燒木炭、產
    生一氧化碳氣體而傷害被害人甲○○，非但使被害人甲○○
    無端受累，對社會治安造成危害，所為實屬不該，惟念及被
    告丙○○犯後全盤坦承犯行，犯案過程中並未再行施用暴力
    毆打被害人甲○○，且一度鬆開綑綁於被害人甲○○雙手之
    舊電線、膠帶，惡性尚非重大，其犯罪之動機、目的、手段
    、生活狀況等一切情狀，量處如主示之刑，以資懲儆。
五、而扣案之菜刀一把，為被告與其共犯乙○○一同至雜貨店購
    得，並持以作為本件犯罪所用之物，業據被告於偵訊及本院
    審理時供認不諱，爰依修正前刑法第三十八條第一項第二款
    規定宣告沒收之；另被告與其共犯乙○○一同持以挾持被害
    人甲○○之菜刀一把，並未扣案，然亦係被告及其共犯乙○○於作案前所購得，且供渠等為本件犯行所用之物，雖未扣
    案，但無證據證明此一刀械業已滅失，仍應依修正前刑法第
    三十八條第一項第二款之規定沒收。至警方於被告拘禁被害
    人甲○○之空屋內所查扣之黃色膠帶、舊電線、火爐及木炭
    等，雖亦係被告持以綑綁、傷害被害人甲○○所用之物，然
    被告堅稱並非伊或共犯乙○○所有（見本院九十五年十一月
    十六日審理筆錄），復查無證據足資證明確係被告所有，爰
    不予宣告沒收，附此敘明。
六、被訴加重竊盜罪嫌部分
    (一)公訴意旨另以：被告丙○○於九十五年六月十九日上午七
      時許，攜帶可資為凶器使用之水果刀，侵入被害人甲○○
      位在桃園縣中壢市○○路○段八六巷六十六之十五號住處
      ，單獨基於為自己不法所有之意圖，竊取被害人甲○○放
      置在房間內之ＰＡＮＴＥＣＨ牌行動電話一具（下簡稱：
      系爭行動電話），得手後具為己用，因認被告丙○○此部
      分另涉有刑法第三百二十一條第一項第三款之攜帶兇器竊
      盜罪嫌。復經檢察官當庭補充：此部分犯行，與前開經論
      罪科刑之私行拘禁、侵入住宅等犯行間，具有牽連犯關係
      等語。
    (二)按犯罪事實應依證據認定之，無證據不得認定犯罪事實，
      刑事訴訟法第一百五十四條第二項定有明文。至認定犯罪
      事實所憑之證據，雖不以直接證據為限，間接證據亦包括
      在內，然而無論直接或間接證據，其為訴訟上之證明，須
      於通常一般之人均不致有所懷疑，而得確信其為真實之程
      度者，始得據為有罪之認定，倘其證明尚未達到此一程度
      ，而有合理之懷疑存在時，事實審法院在心證上無從為有
      罪之確信，自應為無罪之判決（參見最高法院七十六年度
      台上字第四九八六號判例意旨）。再者，刑法上之竊盜罪
      ，須以行為人有為自己或第三人不法所有之意圖為要件，
      若無意圖為自己或第三人不法所有之意思，縱取用他人之
      財物，除視其情節可構成其他罪名外，不能成立竊盜罪。
    (三)本件公訴人認被告丙○○另涉有加重竊盜犯行，無非係以
      證人甲○○、余添財等人於警詢及偵訊中所為證述資為認
      定之依據。然訊之被告丙○○堅決否認有此部分竊盜犯行
      ，並辯稱：當初計畫中並沒有要拿取甲○○之行動電話，
      是到空屋後，要求甲○○提供余佩珊連絡電話，乙○○拿
      出該具電話，至此伊方知此事，況且乙○○將電話交給伊
      後，伊就交給甲○○撥打電話詢問余佩珊之電話，之後就
      沒有拿回，直到後來伊行動電話沒電，才用該具電話與余
      佩珊互傳簡訊，隔幾天就主動交還給甲○○之父余添財，
      並沒有竊盜該具行動電話等語。經查：
      (1)被告將證人甲○○私行拘禁在空屋內時，確曾使用系爭
        行動電話與余佩珊互傳簡訊，並於九十五年七月二日二
        十時五十分許連同汽車鑰匙一併交還給余添財等事實，
        業據證人余添財於偵訊時證述在卷，復為被告丙○○所
        不否認，此部分事實應堪認定。然證人即被害人甲○○
        於偵訊時就系爭行動電話部分證稱：是到空屋後，丙○○要其打電話給余佩珊時，丙○○才掏出系爭行動電話
        交給其，之後丙○○並沒有把行動電話拿回去，其也曾
        使用系爭行動電話發送簡訊給家人求救，是後來丙○○
        的行動電話沒電，才又拿系爭行動電話去傳簡訊，之後
        就沒再歸還給其等語甚詳（見偵卷第七十三頁至第七十
        七頁），從而，證人甲○○並未親見系爭行動電話為被
        告丙○○自其房間內竊得而在空屋內交給其使用，是系
        爭行動電話是否即為被告丙○○所動手竊取，並非無疑
        。
      (2)再者，依據證人甲○○上開所述，於證人甲○○遭被告
        剝奪行動自由之過程中，證人甲○○所有系爭行動電話
        並非全在被告丙○○掌控、實力支配之下，甚且證人甲○○還曾持以發送簡訊向外求救，證人甲○○更進一步
        稱：丙○○獲得余佩珊之行動電話號碼後，就用其自己
        的行動電話到陽台跟甲○○通話，沒電了才換用系爭行
        動電話等語（見偵卷第七十五頁），事後，被告丙○○
        也主動交還系爭行動電話給余添財，業如前述，足認被
        告丙○○雖於使用系爭電話後未立即返還予甲○○，然
        其對系爭行動電話實無據為己有之意，否則焉會主動交
        還給甲○○使用或事後主動交還給余添財。
      (3)從而，綜觀證人甲○○所述情節，系爭行動電話是否為
        被告丙○○所竊取已非無疑，而被告丙○○事後帶走系
        爭行動電話，其目的亦僅欲藉此與余佩珊繼續聯繫，並
        非基於不法所有之意圖，又本案就案發前後之經過情形
        及犯案手段過程以觀，被告之犯罪動機及目的，僅係在
        藉此與余佩珊取得聯繫，並非基於不法所有之意圖為而
        財產上之犯罪甚明。
    (四)綜上所述，公訴人所舉事證尚不足以證明被告丙○○客觀
      上有竊取行為、主觀上具有不法所有之財產犯罪意圖，本
      院無從據以認定被告涉有此部分加重竊盜罪嫌。此外，復
      查無其他積極證據，足認被告有何公訴意旨所指涉之加重
      竊盜犯行，本應就此部分為無罪之諭知，然檢察官既認此
      部分與前揭論罪科刑部分，有牽連犯裁判上之一罪關係（
      見本院九十五年十一月十六日審理筆錄），爰不另為無罪
      之諭知，附此敘明。
七、至被告乙○○俟到案後另行審結，併此敘明。
八、據上論結，應依刑事訴訟法第二百九十九條第一項前段、第
    三百條，修正後刑法第二條第一項前段，刑法第二百七十七
    條第一項、第三百零六條第一項、第三百零二條第一項，修
    正前刑法第二十八條、第五十五條、第四十七條、第三十八
    條第一項第二款，罰金罰鍰提高標準條例第一條前段，判決
    如主文。
本案經檢察官郝中興到庭執行職務。
中    華    民    國    95    年    11    月    30    日
                  台灣桃園地方法院刑事第十一庭
                            審判長法  官  蔡榮澤
                                  法  官  蕭世昌
                                  法  官  何俏美
以上正本證明與原本無異。
如不服本判決，應於送達後10日內，向本院提出上訴狀。
                                  書記官  陳淑瓊
中    華    民    國    95    年    12    月    4     日
附錄：本案論罪科刑法條全文
中華民國刑法第277條
傷害人之身體或健康者，處3 年以下有期徒刑、拘役或1 千元以
下罰金。
犯前項之罪因而致人於死者，處無期徒刑或7 年以上有期徒刑；
致重傷者，處3 年以上10年以下有期徒刑。
中華民國刑法第302條
私行拘禁或以其他非法方法，剝奪人之行動自由者，處5 年以下
有期徒刑、拘役或3 百元以下罰金。
因而致人於死者，處無期徒刑或7 年以上有期徒刑，致重傷者，
處3 年以上十年以下有期徒刑。
第 1 項之未遂犯罰之。
中華民國刑法第306條
無故侵入他人住宅、建築物或附連圍繞之土地或船艦者，處1 年
以下有期徒刑、拘役或3 百元以下罰金。
無故隱匿其內，或受退去之要求而仍留滯者，亦同。


司法院資訊處製作；財團法人民間司法改革基金會備份。
